臺灣高等法院刑事判決　　　　　　　 100年度上易字第2222號
上　訴　人　臺灣宜蘭地方法院檢察署檢察官
被　　　告　黃文智
上列上訴人因被告竊盜案件，不服臺灣宜蘭地方法院100年度易
字第436號，中華民國100年8月18日第一審判決（起訴案號：臺
灣宜蘭地方法院檢察署100年度偵字第1965號），提起上訴，本
院判決如下：
    主  文
原判決撤銷。
黃文智竊盜，處拘役伍拾日，如易科罰金以新台幣壹仟元折算壹
日。
    事  實
一、黃文智意圖為自己不法之所有，於民國100年3月30日晚上，
    在宜蘭縣蘇澳鎮○○路52號前，竊取王春麗所有放置於住處
    門口之捷安特廠牌之自行車一台（新車價值約新台幣7500元
    ），得手後，供其代步之用。嗣於100 年4月10日上午，將
    竊得之自行車借予不知情之軍中同袍溫瑞峰使用。溫瑞峰於
    同日21時45分許，騎乘自行車途經蘇澳鎮○○路○段92號前
    遇警攔查，發覺為失竊之贓車，循線查獲黃文智。
二、案經宜蘭縣政府警察局蘇澳分局報請台灣宜蘭地方法院檢察
    署檢察官偵查起訴。
    理  由
一、證據能力部分：
(一)被告以外之人於審判外之言詞或書面陳述，除法律有規定者
    外，不得作為證據。又被告以外之人於審判外之陳述，雖不
    符前四條之規定，而經當事人於審判程序同意作為證據，法
    院審酌該言詞陳述或書面陳述作成時之情況，認為適當者，
    亦得為證據，刑事訴訟法第159條第1項、第159條之5第1項
    分別定有明文。而所謂審酌該陳述作成時之情況，認為適當
    者，係指依各該審判外供述證據製作當時之過程、內容、功
    能等情況，是否具備合法可信之適當性保障，加以綜合判斷
    而言（最高法院94年度台上字第3277號、第5830號判決意旨
    參照）。經查被告於審理中同意證人王春麗、溫瑞峰於警詢
    之證述作為證據，而審酌前揭警詢筆錄，證據資料製作時之
    情況，並無違法不當及證明力明顯過低之瑕疵，認以之作為
    證據應屬適當。揆諸前開規定，認均有證據能力。
(二)被告以外之人於審判外之言詞或書面陳述，除法律有規定者
    外，不得作為證據；被告以外之人於偵查中向檢察官所為之
    陳述，除顯有不可信之情況者外，得為證據，刑事訴訟法第
    159條第1項、第159條之1第2項分別定有明文。經查被害人
    王春麗於檢察官前所為之證述，業經具結，且證人於檢察官
    訊問時對檢察官之問題均能為連續陳述，復查無不正取證之
    情形，依供述作成之客觀條件及環境，並無顯有不可信之情
    況，自有證據能力。
(三)按被告以外之人於審判外之言詞或書面陳述，除法律有規定
    者外，不得作為證據。又被告以外之人於審判外之陳述，雖
    不符前四條之規定，而經當事人於審判程序同意作為證據，
    法院審酌該言詞陳述或書面陳述作成時之情況，認為適當者
    ，亦得為證據。當事人、代理人或辯護人於法院調查證據時
    ，知有第159條第1項不得為證據之情形，而未於言詞辯論終
    結前聲明異議者，視為有前項之同意，刑事訴訟法第159條
    第1項、第159條之5第1項、第2項分別定有明文。被告及檢
    察官於本院審理時對下列所述其他證據資料，均不爭執其證
    據能力，本院審酌該等證據資料作成時之情況，亦無不宜作
    為證據之情事，自均有證據能力。
二、實體認定部分：
(一)訊之被告黃文智矢口否認有竊盜犯行，辯稱：上開自行車係
    在路上碰到不認識之人，主動表示要將自行車借我騎用，我
    就收下了，不知該車為贓車云云。
(二)然查：
  1.上開自行車失竊，由被告持有並借予溫瑞峰騎用遭警查獲之
    事實，業據證人王春麗與溫瑞峰於警詢及檢察官偵查中證述
    綦詳，並有贓物認領保管單在卷可稽。
  2.被告於警詢係稱：在路上有一個人要把自行車借給我云云（
    見偵查卷第1頁、第2頁）。於檢察官訊問時改稱：在路上有
    三個男人各騎一台腳踏車到我旁邊，說要不要腳踏車，其中
    一個人把紅色腳踏車給我，我就收下來云云（見偵查卷第8
    頁、第9頁）。前後所述完全不符。若確為親身經歷之事，
    何有不同之陳述。
  3.被告黃文智也供稱：不認識借車之男子，之前也沒有見過他
    們，不知道該男子如何聯絡，沒有問他們姓名、住址、聯絡
    電話，就收下自行車，對方說不用還也可以云云（見原審卷
    第21頁）。揆諸經驗法則，不認識之人，如何借用自行車，
    且借車不知借用人之姓名、聯絡方式、如何返還。又如不用
    還車，他人何以要贈與車輛。又焉有自己偷去，贈與路上不
    認識人之理。又設如偷車後要處理贓物，可隨處棄置，何以
    要找人贈與處理，徒增被查獲之風險。被告所辯，完全與情
    理不符。
  4.被告復辯稱其收到自行車後，並未騎用云云（見原審卷第21
    頁）。惟查證人溫瑞峰已證稱：見平日被告騎回該自行車，
    才向其借用等語（見偵查卷第5頁）。足證被告平日即以該
    自行車代步，確有竊取車輛據為己有，長期使用之情形。
  5.被告於100年3月30日晚上確由軍中放假外出，有海軍第124
    艦隊100年8月17日海二四行字第1000001085號函送之被告休
    假記錄在卷可核。又該自行車失竊之蘇澳鎮○○路52號前，
    與被告當時服役所在蘇澳基地相近，有地緣關係，該失竊車
    輛又在被告持有中，並長期使用，被告復對車輛來源陳述反
    覆，全不合經驗法則，該車確為被告竊取，彰彰甚明。
  6.綜上所述，被告所辯，為空言卸責之詞，不足採信，其罪證
    明確，犯行洵堪認定，應予依法論科。
三、核被告黃文智所為，係犯刑法第320條第1項竊盜罪。
四、原審未詳予研求，遽為被告無罪之判決，自嫌未洽。公訴人
    上訴意旨，指摘原判決不當，為有理由，應由本院將原判決
    撤銷改判。爰審酌被告之品行、素行、犯罪情節、所得之贓
    物價值、犯後否認犯行，並無悔改之意等一切情狀，乃量處
    如主文所示之刑及諭知易科罰金之折算標準，以示懲儆。
五、據上論斷，應依刑事訴訟法第369條第1項前段、第364條、
    第299條第1項前段，刑法第320條第1項、第41條第1項前段
    ，刑法施行法第1條之1，判決如主文。
本案經檢察官曾忠己到庭執行職務。
中    華    民    國      100   年    10    月    25    日
                  刑事第十一庭  審判長法  官  許宗和
                                      法  官  潘進柳
                                      法  官  趙功恆
以上正本證明與原本無異。
不得上訴。
                                      書記官  陳佳伶
中    華    民    國     100    年    10    月    25    日
附錄：本案論罪科刑法條全文
刑法第320條第1項
意圖為自己不法之所有，而竊取他人之動產，為竊盜罪，處5年
以下有期徒刑、拘役或5百元以下罰金。